臺灣士林地方法院民事判決
110年度訴字第1224號
原      告  陳德    
訴訟代理人  徐瑞霞律師
被      告  王顯福  
上列當事人間請求清償借款事件，本院於民國110年12月8日言詞
辯論終結，判決如下：
    主  文
被告應給付原告新臺幣伍佰壹拾柒萬元，及其中新臺幣貳佰捌拾
捌萬元自如附表一所示之利息起算日起至清償日止，及其中新臺
幣貳佰貳拾玖萬元自民國一百一十年十二月四日起至清償日止，
均按週年利率百分之五計算之利息。
原告其餘之訴駁回。
訴訟費用由被告負擔百分之九十七，餘由原告負擔。
本判決第一項於原告以新臺幣壹佰柒拾貳萬參仟參佰參拾參元為
被告供擔保後，得假執行。但被告如以新臺幣伍佰壹拾柒萬元為
原告預供擔保，得免為假執行。
原告其餘假執行之聲請駁回。
    事  實  及  理  由
壹、程序部分
    按訴狀送達後，原告不得將原訴變更或追加他訴。但擴張或
    減縮應受判決事項之聲明者，不在此限，民事訴訟法第255
    條第1項第3款定有明文。查原告起訴時請求被告清償如附表
    一所示之借款及利息，其聲明第一項原為：被告應給付原告
    新臺幣(下同)288萬元，及自如附表一所示之利息起算日起
    至清償日止，按週年利率百分之五計算之利息。嗣於訴訟中
    具狀追加請求清償如附表二所示之借款，其終聲明為：㈠被
    告應給付原告533萬元，及其中288萬元，自如附表一所示之
    利息起算日起至清償日止；另其餘245萬元，自民國110年12
    月4日起至清償日止，皆按週年利率百分之五計算之利息。㈡
    願供擔保請准宣告假執行(見本院卷第50頁筆錄及第54頁民
    事追加訴之聲明狀)。經核原告所為係擴張應受判決事項之
    聲明，於法並無不合，自應准許。
貳、實體部分
一、原告主張：被告前於106年6月8日至107年3月1日間，陸續向
    原告借款合計245萬元，借款明細如附表二所示，除編號11
    之款項係提領現金交付被告外，其餘款項均係匯款至被告所
    有設立於中華郵政之00000000000000帳戶(下稱系爭帳戶)，
    且均未約定清償期限；被告另於107年3月20日至同年7月14
    日間，又陸續於向原告借款合計288萬元，借款明細及約定
    之清償期如附表一所示，並陸續於借款時簽立借據共18紙（
    下稱系爭借據）。因被告就上開借款迄今均未清償，為此依
    消費借貸法律關係提起本訴等語，並聲明：㈠被告應給付原
    告533萬元，及其中288萬元，自如附表一所示之利息起算日
    起至清償日止；另其餘245萬元，自110年12月4日起至清償
    日止，皆按週年利率百分之五計算之利息。㈡願供擔保請准
    宣告假執行。
二、被告則以：被告係於郵局任職保全而認識原告，本件借款都
    是為訴外人即被告胞兄王信陽(下稱王信陽)所借，因王信陽
    向被告稱其有某項投資很賺錢，故被告以分原告利息為條件
    向原告借款，再將借來的錢借給王信陽。惟關於附表二之借
    款，其中編號1及編號2係借給王信陽去運用，被告將系爭帳
    戶及提款卡交給王信陽使用，其餘借款應均為王信陽跟原告
    接觸，被告僅於106年3月開始至同年年底向原告借款，後面
    都是由王信陽出面，非被告所借等語資為抗辯，並聲明：㈠
    原告之訴及假執行之聲請均駁回。㈡如受不利判決，願供擔
    保請准宣告免為假執行。
三、本院之判斷：
　㈠原告主張前於106年6月8日至107年3月1日間，陸續於附表二
    編號1至編號10、編號12所示時間，先後匯款附表二借款金
    額欄所示款項至被告之系爭帳戶，及被告簽發如附表一所載
    借款日期、金額、到期日之借據等情，此部分為被告所不爭
    執，復有系爭借據、原告之郵局存摺、系爭帳戶交易明細在
    卷可佐（本院卷第18至34頁、第62至76頁、第107至129頁）
    ，原告此部分主張應堪信為真實。惟就原告主張兩造間有消
    費借貸關係，則為被告所否認，並以前詞置辯。
　㈡按當事人主張有利於己之事實者，就其事實有舉證之責任。
    民事訴訟法第277條前段定有明文。又主張法律關係存在之
    當事人，須就該法律關係發生所須具備之特別要件，負舉證
    之責任，而民法第474條所稱消費借貸者，於當事人間必本
    於借貸之意思合致，而有移轉金錢或其他代替物之所有權於
    他方之行為，始得當之。是以消費借貸，因交付金錢之原因
    多端，除有金錢之交付外，尚須本於借貸之意思而為交付，
    方可成立。倘原告主張與被告間有消費借貸關係存在者，自
    應就該借貸意思互相表示合致及借款業已交付之事實，均負
    舉證之責任。經查：
　⒈被告固坦承有簽發附表一所示借款日期、金額、到期日之借
    據，惟辯稱：借的錢都是哥哥王信陽借的，寫借據是因為伊
    在郵局做保全，原告是郵務員，所以認識原告，原告借錢給
    伊，伊可以分他利息，因為王信陽說某項投資很賺錢，所以
    借錢的關係是伊跟原告借，再把借來的錢借給王信陽等語（
    見本院卷第50頁筆錄）。是原告與被告經由工作關係相識，
    被告以王信陽從事投資為由，由被告本人向原告借錢後，被
    告再將借得款項借予王信陽等情。故兩造間確存有消費借貸
    關係，被告雖抗辯將借得款項轉借王信陽，但不妨礙兩造間
    消費借貸關係之成立，被告辯稱兩造間關於附表一所示金錢
    並無消費借貸關係，並不足採。
　⒉關於附表二編號11之16萬元部分，原告主張係以現金在警衛
    室交付被告云云，惟被告否認有收受該筆現金之事實，則關
    於金錢之交付自應由原告負舉證責任。原告既未能就此部分
    出積極證據證明，其請求附表二編號11之16萬元部分，為無
    理由。
　⒊關於附表二編號1至編號10、編號12款項部分，依原告之郵局
    存摺資料與系爭帳戶交易明細，原告確有匯款上述款項至被
    告系爭帳戶。雖關於匯款之原因多端，固不限於消費借貸之
    一種，但依被告所陳其與原告間之金錢往來除幫王信陽借錢
    外，並無其他等語（見本院卷第51頁筆錄），且原告匯款時
    間大部分為106年年底以前，亦與被告自陳向原告借錢之時
    間相符，以被告使用系爭帳戶作為借得款項之匯入帳戶，堪
    認原告所匯款項均如被告所稱係向原告借錢後再借予王信陽
    投資等情。被告雖又抗辯系爭帳戶其後交予王信陽使用（見
    本院卷第139頁筆錄），但此部分被告並未舉證以實其說，
    是被告抗辯系爭帳戶匯入款項並非借款，並無足採。
　⒋被告抗辯業已清償原告總計2萬元云云（見本院卷第51頁筆錄
    ）。惟依原告所提王信陽簽發之借據（本院卷第145至151頁
    ）及臺灣新北地方法院110年度司票字第1078號本票裁定（
    本院卷第80至至82頁），裁定中所載准予王信陽簽發本票13
    紙之強制執行，是原告主張王信陽於107年6月16日至同年8
    月20日向其借款115萬元等情，應可認定。依原告所提還款
    紀錄（本院卷第78頁），其上記載為被告代王信陽還款，是
    被告給付原告之2萬元係為個人清償或為他人清償，被告未
    能就此部分舉證說明，故被告抗辯就其個人對原告所負債務
    業已清償2萬元云云，並無理由。　
　㈢按借用人應於約定期限內，返還與借用物種類、品質、數量
    相同之物，未定返還期限者，借用人得隨時返還，貸與人亦
    得定一個月以上之相當期限，催告返還。民法第478條定有
    明文。其中所謂返還，係指「終止契約之意思表示」而言，
    亦即貸與人一經向借用人催告（或起訴），其消費借貸關係
    即行終止，惟法律為使用人便於準備起見，特設「一個月以
    上相當期限」之恩惠期間，借用人須俟該期限屆滿，始負遲
    延責任，貸與人亦始有請求之權利。又所謂貸與人得定一個
    月以上之相當期限催告返還，非謂貸與人之催告必須定有期
    限，祇須貸與人有催告之事實，而催告後已逾一個月以上相
    當期限者，即認借用人有返還借用物之義務。次給付有確定
    期限者，債務人自期限屆滿時起，負遲延責任；給付無確定
    期限者，債務人於債權人得請求給付時，經其催告而未為給
    付，自受催告時起，負遲延責任。其經債權人起訴而送達訴
    狀，或依督促程序送達支付命令，或為其他相類之行為者，
    與催告有同一之效力。遲延之債務，以支付金錢為標的者，
    債權人得請求依法定利率計算之遲延利息；應付利息之債務
    ，其利率未經約定，亦無法律可據者，週年利率為百分之五
    。亦為民法第229條第1項、第2項、第233條第1項前段及第2
    03條所明定。關於附表一借款部分，系爭借據有記載到期日
    ，另附表二編號1至編號10、編號12借款部分兩造未約定到
    期日，惟原告訴訟代理人於110年11月3日言詞辯論期日當庭
    請求返還（見本院卷第50頁筆錄），則關於附表一借款部分
    ，原告請求自到期日之翌日起，關於附表二編號1至編號10
    、編號12借款部分，原告請求自110年12月4日起，均按按週
    年利率百分之5 計算之遲延利息，為有理由。
四、綜上所述，原告基於消費借貸法律關係，請求被告給付517
    萬元，及其中288萬元自如附表一所示之利息起算日起至清
    償日止，及其中229萬元自110年12月4日起至清償日止，均
    按週年利率百分之五計算之利息，為有理由，應予准許。原
    告逾上開範圍之請求，則無理由，應予駁回。
五、兩造均陳明願供擔保，請准宣告假執行及免為假執行。就原
    告勝訴部分，經核於法並無不合，爰分別酌定相當之擔保金
    額，予以准許。至原告敗訴部分，其假執行之聲請因失所附
    麗，應併予駁回之。
六、本件事證已臻明確，兩造其餘之攻擊或防禦方法及未經援用
    之證據，經本院斟酌後，認為均不足以影響本判決之結果，
    自無一一詳予論駁之必要，併此敘明。
七、據上論結，原告之訴為一部有理由、一部無理由，依民事訴
    訟法第79條、第390條第2項、第392條第2項，判決如主文。
中　　華　　民　　國　　111 　年　　1 　　月　　7 　　日
                          民事第二庭
                              法  官  辜  漢  忠 
以上正本係照原本作成。
如對本判決上訴，應於判決送達後20日內向本院提出上訴狀，若
委任律師提起上訴者，應一併繳納上訴審裁判費，否則本院得不
命補正逕行駁回上訴。
中　　華　　民　　國　　111 　年　　1 　　月　　7 　　日
                              書記官  潘  盈  筠
附表一：
編號 借款日 借款金額 到期日 利息起算日 1 107年3月20日 200,000元 107年10月5日 107年10月6日 2 107年3月25日 200,000元 107年10月10日 107年10月11日 3 107年3月28日 100,000元 107年10月13日 107年10月14日 4 107年4月4日 100,000元 107年10月18日 107年10月19日 5 107年4月7日 100,000元 107年10月23日 107年10月24日 6 107年4月11日 300,000元 107年10月26日 107年10月27日 7 107年4月22日 150,000元 107年11月3日 107年11月4日 8 107年5月2日 100,000元 107年8月9日 107年8月10日 9 107年5月6日 100,000元 107年8月13日 107年8月14日 10 107年5月12日 200,000元 107年9月16日 107年9月17日 11 107年5月17日 100,000元 107年9月24日 107年9月25日 12 107年5月23日 400,000元 107年9月30日 107年10月1日 13 107年5月25日 100,000元 107年10月3日 107年10月4日 14 107年6月1日 150,000元 107年10月7日 107年10月8日 15 107年6年5日 100,000元 107年10月12日 107年10月13日 16 107年6月9日 300,000元 107年9月17日 107年9月18日 17 107年6月23日 30,000元 107年9月30日 107年10月1日 18 107年7月14日 150,000元 107年7月15日 107年7月16日 合計  2,880,000元   
附表二：
編號 借款日 借款金額 1 106年6月8日 180,000元 2 106年6月26日 230,000元 3 106年9月25日 135,000元 4 106年10月14日 135,000元 5 106年10月23日 135,000元 6 106年11月6日 270,000元 7 106年11月29日 215,000元 8 106年12月26日 180,000元 9 107年2月1日 270,000元 10 107年2月13日 270,000元 11 107年2月13日 160,000元 12 107年3月1日 270,000元 合計  2,450,000元